臺灣桃園地方法院交通事件裁定　　　 100年度交聲更字第42號
原處分機關　交通部公路總局新竹區監理所桃園監理站
異　議　人
即受處分人　正億交通有限公司
代　表　人　褚宗德
上列異議人即受處分人因違反道路交通管理處罰條例案件，對於
交通部公路總局新竹區監理所桃監理站民國99年5 月25日桃監裁
字第裁52-JC0000000號裁決書所為之處分，聲明異議，經本院於
100 年3 月16日以99年度交聲字第814 號裁定原處分撤銷、異議
不罰，再經台灣高等法院於100 年4 月29日以100 年度交抗字第
531號裁定撤銷原裁定，發回本院，本院裁定如下：
    主  文
原處分撤銷。
正億交通有限公司汽車裝載貨物超過核定之總聯結重量，處罰鍰
新台幣肆萬陸仟元，並記汽車即車號938-HZ營業貨運曳引車違規
紀錄壹次。
    理  由
一、原處分意旨略以: 異議人即受處分人正億交通有限公司所有
    之車牌號碼938-HZ號營業貨運曳引車，於99年3 月12日下午
    4 時許，由司機邱奇昇載運砂石行經南投縣埔里鎮○○○○
    ○路口，經警方會同司機過磅，總重61.3公噸（限載43公噸
    ），超載18.3公噸，原處分機關爰依道路交通管理處罰條例
    第29條之2 第3 項規定，裁處罰鍰新臺幣（下同）48,000元
    ，並記汽車違規紀錄1 次等語。
二、本件異議意旨略以：異議之上開車輛之司機邱奇昇於當日遇
    警攔檢，該司機會同警察至信義地磅站會磅，磅出61.3公噸
    ，惟該地磅領有經濟部標準局所核發之度量衡檢定合格證書
    上載明，最大秤量應為60公噸，如何能磅出61.3公噸，且亦
    超出公差千分之一範圍，其舉發並非適法，則本件裁決書顯
    有錯誤；且應請鈞院函查信義地磅站之地磅之合格證書是否
    真的有效日期至99年12月31日云云。
三、按汽車裝載貨物超過核定之總重量、總聯結重量者，處汽車
    所有人罰鍰，並記汽車違規紀錄一次，其應歸責於汽車駕駛
    人時，除依第三項處汽車駕駛人罰鍰及依第63條第1 項第2
    款記點外，汽車所有人仍應記該汽車違規紀錄一次。有前二
    項規定之情形者，應責令改正或當場禁止通行，並處一萬元
    罰鍰；超載十公噸以下者，以總超載部分，每一公噸加罰一
    千元；超載逾十公噸至二十公噸以下者，以總超載部分，每
    一公噸加罰二千元；超載逾二十公噸至三十公噸以下者，以
    總超載部分，每一公噸加罰三千元；超載逾三十公噸者，以
    總超載部分，每一公噸加罰五千元，未滿一公噸以一公噸計
    算；貨車之裝載，其裝載貨物不得超過核定之總重量。道路
    交通管理處罰條例第29條之2 第1 項、第3 項定有明文。
四、經查：
  (一)本件異議人所有之車牌號碼938-HZ號營業貨運曳引車，於99
    年3 月12日下午4 時許，載運砂石行經南投縣埔里鎮○○○
    ○○路口，經警方會同司機邱奇昇過磅後，總重61.3公噸（
    限載43公噸），超載18.3公噸，當場舉發違規等情，為本件
    異議人所不爭執，並有前揭舉發通知單、汽車車籍查詢各1
    紙、過磅照片5 幀、信義電子地磅秤量傳票1 紙在卷可稽。
  (二)查異議人所爭執之信義地磅站之地磅，業經經濟部標準檢驗
    局檢定係在法定公差內，且該度量衡器之有效期限係99年12
    月31日，此有經濟部標準檢驗局98年12月18日度量衡器檢定
    合格證書影本一紙在卷可參。
  (三)本院綜核上開固定地磅於經濟部標準檢驗局檢驗時僅檢定至
    60公噸上揭法定公差值等節，又因本件磅重超出原檢定合格
    證書之最大秤量記載，故以該記載之最大秤量60000 公斤加
    上法定公差千分之一認定之，即60060 公斤，是認本件載重
    貨物重量確有達60060 公斤，即超過核定重量43公噸達17.0
    6 公噸（00000-00000=17060 （公斤）），應可認定，惟尚
    無積極證據足認本件載重貨物確實「有逾60060 公斤」。從
    而，異議人於本件應受罰鍰之金額為46,000元（10000 元＋
    （18（公噸，未滿一公噸以一公噸計算）×20 00 元（超載
    逾十公噸至二十公噸以下者，以總超載部分，每一公噸加罰
    二千元））=46000元），原處分機關以超重達18.3公噸計算
    而裁處罰鍰48,000元即有未洽。又聲明異議乃一司法救濟途
    徑，由法院審查受處分人所涉之違規事實是否成立，及原處
    分所適用之法條是否正確、裁罰是否適當，因法院負有司法
    審查之作用，對原處分失當時，應自為處分，以本案而言，
    就罰鍰、記汽車違規紀錄等處罰效果，宜為一併重新諭知（
    臺灣高等法院暨所屬法院98年法律座談會刑事類提案第23
    號參照），本件原處分關於罰鍰、記汽車違規紀錄，既係就
    單一違規行為所為處分之部分法律效果，自無從割裂維持，
    應併予撤銷，允宜敘明。另依道路交通管理處罰條例第29條
    之2 第1 項、第3 項，自為裁罰如主文欄第二項所示，以資
    適法。
五、據上論斷，應依道路交通管理處罰條例第87條第2 項，道路
    交通事件處理辦法第19條前段，裁定如主文。
中    華    民    國   100    年    9     月    22    日
                    交通法庭法  官  曾雨明
以上正本證明與原本無異。
如不服本裁定，應於送達後5 日內，向本院提出抗告狀。
                            書記官  顏緗穎
中    華    民    國   100    年    9     月    23    日